【裁判字號】    90,上訴,778
【裁判日期】    900606
【裁判案由】    搶奪
【裁判全文】
臺灣高等法院臺中分院刑事判決                      九十年度上訴字第七七八號
    上  訴  人
    即  被  告  乙○○
右上訴人因搶奪案件，不服臺灣彰化地方法院八十七年度易字第一七一九號中華民國
九十年二月二十一日第一審判決（起訴案號：臺灣彰化地方法院檢察署八十七年度偵
字第八二四九號、八六五○號），提起上訴，本院判決如左：
      主  文
上訴駁回。
      事  實
一、乙○○與何乾龍（已判決確定）均係自幼瘖啞之人，乙○○有搶奪、違反麻醉藥
    品管理條例等犯罪紀錄，其中違反麻醉藥品管理條例案件，經台灣台北地方法院
    判處有期徒刑四月，於八十七年六月五日易科罰金執行完畢。不知悔改，二人共
    同意圖為自己不法所有，於八十七年九月十日下午三時四十分許，在彰化縣北斗
    鎮○○路與地政路口，見尾隨稍前自彰化縣北斗鎮台中區中小企銀北斗分行領款
    之丙○○手持內裝現金新台幣（下同）五十六萬元之牛皮紙袋，欲過馬路至郵局
    辦事，未及防護與注意之際，由何乾龍騎乘不詳人所有車牌號碼ＮＱＰ─七四八
    號機車，後載乙○○接近，由乙○○出手奪取丙○○手持該內裝現金五十六萬元
    之牛皮紙袋。得手後離去之際，恰遇警在旁，聽得丙○○呼救，見機車駛近，將
    機車推倒，牛皮紙袋落地，何乾龍當場就逮，乙○○則空手逃逸無蹤，由警扣得
    前開機車一部，並將現金發還丙○○。嗣乙○○亦經何乾龍指認查獲。
二、案經彰化縣警察局北斗分局及彰化縣警察局先後送請台灣彰化地方法院檢察署檢
    察官偵查起訴。
      理  由
一、訊據被告乙○○亦否認有搶奪犯行，辯稱：被告當天在台北，上午在家，下午去
    修車，修車廠老闆可證明，根本不在場。何乾龍是因以前被告曾犯案指何乾龍為
    共犯，且被告欠何乾龍錢未還，何乾龍才挾怨報復，誣指被告為共犯云云。經查
    ：
  (一)右開犯罪事實，業據同案被告何乾龍於警訊時以筆問、筆答方式供述：「警方於
    八十七年九月十日十五時四十分在北斗鎮○○路與地政路口查獲我強盜別人財物
    屬實，我是從銀行尾隨被害人再俟機行搶，共有二人行搶，共搶得五十六萬元」
    、「另外一名共犯叫許宗○」、「我駕ＮＱＰ─七四八號機車載許宗○乘被害人
    下車我就騎到他面前由許宗○強行從他手上搶走現金五十六萬元」、「警方所提
    供之乙○○口卡片確為與我一同犯下彰化縣北斗鎮○○○地○路口強盜案之嫌犯
    ，我願意指認他」、「‧‧‧八十七年九月十日在北斗鎮被警方逮捕後，我曾告
    訴警方另一嫌犯為許○宗或許宗○，但警方未能查出真實姓名，直到今天警方就
    我所供述查詢台北市啟聰學校，才查出乙○○真實姓名」（偵查卷第四頁反面至
    第五頁、第四十六頁正、反面）等語甚詳，核與被害人丙○○指述之遭搶情節及
    證人即現場逮捕被告何乾龍之警員馬文煉證述之詞相符，足見同案被告何乾龍之
    警訊自白與事實相合，堪以採信。
  (二)被告乙○○曾於八十二年間因搶奪案件經台灣台北地方法院判處罪刑，嗣經上訴
    台灣高等法院判決上訴駁回確定，於該案中固曾供述何乾龍為共犯，惟經查明何
    乾龍有不在場證明，經原審調閱相關卷宗，並檢具台灣高等法院八十三年度上訴
    字第三三二五號判決書附卷可考；且其與何乾龍間尚有債務關係未清，亦經提出
    書據影本一紙附卷供參，尚非無稽。惟同案被告何乾龍於原審否認係挾怨報復，
    堅稱，當日行搶者係被告乙○○無訛。而觀諸前開債務書據，內容載有乙○○向
    何乾龍借款不要利息等語，明係有利於乙○○，但僅有何乾龍與見證人之簽名、
    捺指印，欠缺乙○○之簽名，只可看做是何乾龍單方表意，並非與被告乙○○之
    協商，是否被告兩人確因上開事端生隙，同案被告何乾隆並因此設詞誣陷被告乙
    ○○已非無疑。然被告雖有到證人江旭程所營之修車廠修車，但並非八十七年九
    月十日送修，業據證人江旭程證述：「（問：八十七年九月十日乙○○是否有去
    你那裡？）我的記憶裡八十七年九月八日他車子的變速箱壞了，我們有幫他修理
    」、「乙○○於九月五日上晚上將車子拖來給我，而九月七日晚上變速箱來，我
    於九月八日修變速箱」、「是否於九月八日交車給他因時間太久我不敢確定何時
    交車給他，而他八日有來，至於十日有無來我就不確定了」、「消費時有紀錄，
    有開估價單，有時是修車時寫的，有時是交車時寫的」等語（原審卷第六十六頁
    反面、第六十七頁），並提出修車之估價單附卷供證（原審卷第八十二頁），依
    上開證人證言，則不論該修車估價單係被告委修車輛或取車時由證人所填寫，均
    非被告所辯稱係於八十七年九月十日將車交江旭程修理至明。且被告乙○○之友
    鄭智強、張欽榮於原審亦均證稱：「（問：八十七年九月十日你是否有與乙○○
    在一起？）我們一個禮拜見面兩、三次，均在欣亞汽車修理廠見面，而當天有無
    見面已不記得了」、「乙○○是常常有去我家，至於九月十日有無去我已忘記了
    」（原審卷第六十八頁正、反面，第六十九頁）等語，二人均不能確定八十七年
    九月十日與被告在一起，均無足採為有利被告於本案發生時有不在場之證據。復
    衡諸同案被告何乾龍係於為警逮捕之際即供述另一共犯為「許宗○」，與其同係
    瘖啞人等語，嗣並指認口卡確定為被告乙○○，已如前述，值此案件甫發之際所
    供應屬真實，無即為設詞誣陷之理。並被害人丙○○嗣於偵查中指認被告乙○○
    時，亦認乙○○之背面、髮型與當場逃逸之另一搶犯相同（偵查卷第六十一頁）
    ，是足認被告乙○○即係本案另一搶犯無訛。此外，復有被害人丙○○出具之贓
    物認領保管單一紙與被搶之紙鈔相片一幀及機車之相片二幀並車籍資料等附卷可
    憑，被告上開所辯，均無足採取，本件事證明確，被告犯行堪以認定。
二、核被告所為，係犯刑法第三百二十五條第一項搶奪罪。被告乙○○與何乾隆有犯
    意之聯絡與行為之分擔，應論以共同正犯。被告乙○○曾因違反麻醉藥品管理條
    例案件，經台灣台北地方法院判處有期徒刑四月，於八十七年六月五日易科罰金
    執行完畢，有台灣彰化地方法院檢察署刑案資料查註紀錄表在卷可憑。五年內再
    犯本案有期徒刑以上之罪，均應論以累犯，依法加重其刑。原審審酌被告曾就學
    啟聰學校，有過犯罪前科，非可自外社會，無以瘖啞為由邀得減刑之倖，平日素
    行、犯罪動機、目的、手段及所造成之危害等一切情狀，適用刑法第二十八條、
    第三百二十五條第一項、第四十七條，量處被告有期徒刑一年二月，並說明扣案
    機車一部，不屬被告二人所有，已由被告二人陳明，亦非違禁物，不另為宣告沒
    收。其認事用法及量刑洵無不合，被告乙○○上訴意旨否認犯罪，非可採取，上
    訴為無理由，應予駁回。
據上論結，應依刑事訴訟法第三百六十八條，判決如主文。
本案經檢察官甲○○到庭執行職務。
中      華      民      國      九十    年      六      月      六      日
                                  臺灣高等法院臺中分院刑事第二庭
                                        審判長法  官  羅  禮  政
                                              法  官  蔡  聰  明
                                     法  官  陳  欣  安
右正本證明與原本無異。
如不服本判決應於收受送達後十日內向本院提出上訴書狀，其未述上訴之理由者並
得於提起上訴後十日內向本院補提理由書（均須按他造當事人之人數附繕本）。
                                              書記官  紀  美  鈺
中      華      民      國     九十      年      六       月     七     日
附錄論罪科刑法條：
刑法第三百二十五條第一項
意圖為自己或第三人不法之所有，而搶奪他人之動產者，處六月以上五年以下有期徒
刑。
                                                                        Ｆ


司法院資訊處製作；財團法人民間司法改革基金會備份。
